【裁判字號】    98,交聲,359
【裁判日期】    981122
【裁判案由】    違反道路交通管理處罰條例聲明異議
【裁判全文】
臺灣花蓮地方法院交通事件裁定         98年度交聲字第359號
原處分機關  交通部公路總局臺北區監理所花蓮監理站
聲明異議人
即受處分人  乙○○
上列聲明異議人即受處分人因違反道路交通管理處罰條例案件，
對於交通部公路總局臺北區監理所花蓮監理站中華民國98年10月
15日所為之處分（原處分案號：花監違字第裁44-P00000000號）
，聲明異議，本院裁定如下：
    主  文
異議駁回。
    理  由
一、原處分意旨略以：本件聲明異議人即受處分人乙○○（下稱
    異議人）於民國98年9月10日上午10時39分左右，騎乘MKW-8
    60號重型機車，沿海岸路由東往西方向行駛，行經南濱路之
    設有燈光號誌管制之交岔路口闖紅燈，經花蓮縣警察局吉安
    分局員警（下稱舉發員警）攔停，以異議人違反道路交通管
    理處罰條例第53條第1項之規定，掣發98年9月10日花警交字
    第P00000000 號舉發違反道路交通管理事件通知單（下稱通
    知單）予以舉發，嗣經交通部公路總局臺北區監理所花蓮監
    理站（下稱原處分機關）依上開規定，於98年10月15日以花
    監違字第裁44-P00000000號裁決書，裁處異議人罰鍰新臺幣
    （下同）1千8百元，並記違規點數3 點等語。
二、異議意旨略以：異議人未闖紅燈，警員憑何判定，亦未照相
    舉證，且警員距離路口約100 公尺，可能有誤判，況異議人
    進入路口至離開止費時約5、6秒，而燈號由綠燈轉換為黃燈
    至紅燈僅3、4秒，亦即當時其進入路口時燈號開始轉換，離
    開路口後燈號始轉換完成，如何謂其闖紅燈，又其未在通知
    單上簽名，據此聲請撤銷原處分云云。
三、按駕駛人行經有燈光號誌管制之交岔路口闖紅燈者，處1 千
    8百元以上5千4百元以下罰鍰，並予記違規點數3點，道路交
    通管理處罰條例第53條第1 項、第63條第1項第3款分別定有
    明文。
四、經查：
(一)本件異議人於98年9月10日上午10時39分左右，騎乘MKW-860
    號重型機車，沿海岸路由東往西方向行駛，行經南濱路設有
    燈光號誌管制之交岔路口，經舉發員警以闖紅燈為由掣發通
    知單，舉發異議人違反道路交通管理處罰條例第53條第1 項
    規定，嗣原處分機關依該規定裁處異議人罰鍰1千8百元，並
    記違規點數3 點，為異議人所是認，且有上開通知單、裁決
    書、本院依職權調取之現場地圖各1件在卷可按。
(二)異議人雖拒絕於通知單上簽名，然舉發員警依道路交通管理
    事件統一裁罰基準及處理細則第11條第1項第1款之規定，在
    填記駕駛人姓名、性別、出生年月日、地址、身分證統一編
    號及車主姓名、地址、車牌號碼、車輛種類後，異議人表示
    拒絕簽名時，業已記明其事由及時間，有上開通知單附卷可
    核。是縱令異議人拒簽通知單，惟依法本件亦視為異議人已
    簽名，無礙違規事實之成立，合先敘明。
(三)本件異議人經警舉發違規闖紅燈之海岸路與南濱路交岔路口
    ，每日0 時至24時為1個時制計畫，而第1時相：海岸路行向
    為綠燈30秒、黃燈5秒，南濱路行向均為紅燈；第2時相：海
    岸路行向為紅燈2 秒，南濱路行向亦為紅燈（全紅清道）；
    第3 時相：海岸路行向為紅燈67秒，南濱路行向為綠燈60秒
    、黃燈5秒、紅燈2秒（全紅清道），又海岸路二停止線間距
    離為57.5公尺，南濱路二停止線間距離為63公尺，有花蓮縣
    警察局98年11月3日花警交字第0980048066 號函及所附行車
    管制號誌週期一覽表（共計104 秒）在卷可稽。依異議人所
    稱當日騎乘機車之時速為約40、50公里，則以海岸路二停止
    線間距離57.5公尺計算，則異議人騎乘機車經過停止線進入
    交叉路口至穿越另一停止線而離開交叉路口止，時間約為 4
    至5秒，惟海岸路行向之黃燈有5秒之久，更遑論綠燈之顯示
    足足有30秒，是異議人空言辯稱上開交岔路口燈號由綠燈轉
    換為黃燈至紅燈為僅3、4秒云云，礙難採信。
(四)證人即舉發員警甲○○於本院訊問時證稱：當日其與巡佐余
    盛興二人穿著警察制服與反光背心，執行上午10時到12時、
    海岸路由東往西方向之交通稽查勤務，執勤地點雖離海岸路
    與南濱路交岔路口約有100 公尺，然在兩名員警共同目睹且
    現場無遮蔽物之情形下，得以看得很清楚駕駛人是否闖紅燈
    ，至於駕駛人是否業已逾越停止線，則係依據燈號之位置判
    斷，因為兩者相距不遠，而異議人當日進入停止線時，燈號
    已經是紅燈，卻仍闖越路口，而非異議人所稱之黃燈，故其
    與巡佐余盛興二人便加以攔停，並有告知異議人闖紅燈，還
    說若不信可轉頭看看燈號是否為紅燈，而異議人當場說要趕
    去公司，比較匆忙等語明確。本院審諸對於交通管制號誌之
    違規行為狀態瞬間即逝，若非設有電子感應設備之路段，實
    難留有物證，此時舉發違規事實之執勤警員即為重要之證人
    ，而交通警員製單舉發違反道路交通管理處罰條例所列之違
    規行為，係公務員基於職務上權力，依法就特定之具體事件
    所為具公法上效果之單方行政行為，基於公務員為公法上行
    為具有公信力之原則，該行政處分當可被推定為真正，本此
    公信原則，立法者乃賦予行政機關制定違反道路交通事件統
    一裁罰標準及處理細則，使執勤警員得當機處分以達其維護
    交通秩序、安全之行政目的，且查證人甲○○對異議人闖紅
    燈之違規情形與舉發經過均能詳為陳述，又揆諸前開說明之
    時制及時相，足徵其證言非虛，再參諸其與異議人並不相識
    而無嫌隙，應無甘冒偽證罪刑責風險而設詞構陷異議人之理
    ，上開證言當係據實以陳。而異議人既未能提出反面證據以
    推翻前開說明之時制、時相及證人之證述，並證明確無違規
    行為，尚難認其辯解為可採。
五、綜上，異議人騎乘重型機車有前揭違規闖紅燈之行為，堪予
    認定，從而原處分機關依道路交通管理處罰條例第53 條第1
    項、第63條第1項第3款規定，裁處異議人罰鍰1千8百元，並
    記違規點數3 點，核無違誤，異議人之異議無理由，應予駁
    回。
六、據上論斷，應依道路交通案件處理辦法第19條，裁定如主文
    。
中    華    民    國    98    年    11    月    22    日
                  交通法庭      法  官  曹庭毓
上列正本證明與原本無異。
如對本裁定不服，應於送達後 5日內，向本院提出抗告狀（應抄
附繕本）。
中    華    民    國    98    年    11    月    24    日
                                書記官


司法院資訊處製作；財團法人民間司法改革基金會備份。
